最高法院刑事裁定　　　　　　　　　 110年度台抗字第1817號
抗　告　人　唐本光




上列抗告人因違反毒品危害防制條例案件，不服臺灣高等法院中
華民國110年10月13日駁回再審聲請之裁定（110年度聲再字第51
9號），提起抗告，本院裁定如下：
    主  文
抗告駁回。
    理  由
一、本件抗告人唐本光（下稱抗告人）因違反毒品危害防制條例
    （下稱毒品條例）案件，對於原審確定判決聲請再審意旨略
    以：抗告人因施用毒品案件，前經臺灣臺北地方法院以 108
    年度訴字第619 號判決判處有期徒刑10月，上訴後復經原審
    法院以109 年度上訴字第1181號判決駁回上訴而確定（下稱
    原確定判決）。新修正毒品條例於民國109年1月15日公布，
    自同年7月15日施行，而抗告人前於98 年間施以觀察、勒戒
    ，迄今已11年之久，依修正後之規定，宜再採觀察、勒戒之
    方式戒除毒癮，且本件裁判確定日期為109年8月24日，依新
    法屬「法院審判中之案件」，應依新法規定處理，故原確定
    判決顯違背法令，爰請求為開始再審之裁定云云。
二、原裁定略以：抗告人固對原確定判決聲請再審，主張原確定
    判決未適用修正後毒品條例第20條第3項、第35條之1等規定
    ，再予其觀察、勒戒之機會等語，然聲請意旨所指摘者，並
    非原確定判決有何事實認定錯誤之情形，而僅係原確定判決
    有無違背法令而得提起非常上訴救濟之問題，尚非再審程序
    所得審究。揆諸前揭說明，抗告人執此為聲請再審之理由，
    其聲請為不合法，且無從補正，應予以駁回等旨。
三、抗告意旨略以：抗告人前於聲請再審狀表達錯誤，實以本案
    於第一審審理時，抗告人尚在新北市○○區○○療養院接受
    戒癮治療，第一審未審酌抗告人戒癮療程尚未完成，未依慣
    例給予緩起訴或觀察、勒戒，仍判處徒刑，致使假釋被撤銷
    ，生活崩壞，爰請協助，撤銷原裁定云云。
四、刑事訴訟法第420 條第1 項第6 款所規定之新事實或新證據
    ，係指判決確定前已存在或成立而未及調查斟酌，及判決確
    定後始存在或成立之事實、證據，依單獨或與先前之證據綜
    合判斷，可合理相信足以動搖原確定判決，使受有罪判決之
    人受無罪、免訴、免刑或輕於原判決所認罪名者而言。亦即
    該「新事實」、「新證據」，除須具備在判決確定前已存在
    或成立而未及調查斟酌，及判決確定後始存在或成立之「嶄
    新性」（或稱「新規性」、「未判斷資料性」）要件外，尚
    須單獨或與先前之證據綜合判斷，明顯具有使法院合理相信
    足以動搖原確定判決，而對受判決之人改為更有利判決之「
    顯著性」（或稱「可靠性」、「明確性」）特質，二者均屬
    不可或缺，倘若未具備上開「嶄新性」及「顯著性」要件，
    即不能據為聲請再審之原因。又對於有罪確定判決之救濟程
    序，依刑事訴訟法規定有再審及非常上訴二種途徑，前者係
    為原確定判決認定事實錯誤而設立之救濟程序，與後者係為
    糾正原確定判決違背法令者有別，是倘所指摘者係關於原確
    定判決適用法律不當之情形，核屬非常上訴之範疇，並非聲
    請再審所得救濟。
    原裁定已就抗告人聲請再審意旨所主張再審事由，如何非屬
    原確定判決事實認定錯誤之情形，僅係原確定判決有無違背
    法令之爭議，即不能據為聲請再審之原因，且不得依循再審
    程序予以救濟，已於理由內詳加剖析論述，核其論斷於法尚
    屬無違。且其聲請再審意旨所指原確定判決未能審酌毒品條
    例之修正，依新修正之法律予以裁判，認判決違背法令云云
    ，乃屬得否提起非常上訴之判決有無違背法令之問題，尚非
    本件再審程序所得審究。而本件抗告意旨並未具體指摘原裁
    定究竟有如何違法或不當之情形，另爭執原確定判決未審酌
    抗告人當時尚在接受戒癮治療中，竟未援例給予緩起訴或觀
    察、勒戒處分，指摘原確定判決違法，並據以請求撤銷原裁
    定，其抗告自難認為有理由，應予駁回。
據上論結，應依刑事訴訟法第412條，裁定如主文。
中    華    民    國   110    年    11    月    18    日
                  刑事第二庭審判長法  官  林  勤  純  
                                  法  官  王  梅  英  
                                  法  官  莊  松  泉  
                                  法  官  吳  秋  宏  
                                  法  官  李  釱  任  
本件正本證明與原本無異
                                  書記官
中    華    民    國   110    年    11    月    24    日